---
title: "Tipos de filme de Jake Gyllenhaal"
author: "José Benardi de Souza Nunes"
output:
  html_notebook:
    toc: yes
    toc_float: yes
  html_document:
    df_print: paged
    toc: yes
    toc_float: yes
---

# Introdução

> Análise exploratória de dados do [RottenTomatoes](https://www.rottentomatoes.com/) sobre o ator Jake Gyllenhaal. O código empregado na extração dos dados aqui analizados e a descrição de como o usar encontra-se no  [repositório origem](https://github.com/Benardi/agrupamento-filmes/) deste relatório.

* Entradas que não contêm dados sobre bilheteria foram ignorados.

<br>

***

<br>

```{r echo=FALSE, message=FALSE, warning=FALSE}
library(tidyverse)
library(here)
library(cluster)
library(plotly)
library(ggdendro)

source(here::here("code/lib.R"))
source(here::here("code/plota_solucoes_hclust.R"))

theme_set(theme_report())

knitr::opts_chunk$set(tidy = FALSE,
                      fig.width = 6,
                      fig.height = 5,
                      echo = TRUE)
paleta = c("#404E4D",
           "#92DCE5",
           "#938BA1",
           "#2D3142",
           "#F4743B")
```

# Data Overview

```{r message=FALSE, warning=FALSE}
import_data("jake_gyllenhaal") 
filmes <- read_imported_data()
filmes %>% 
    glimpse()
```

## Bilheteria

```{r}
p <- filmes %>%
    ggplot(aes(x = ano, 
               y = bilheteria,
               text = paste("Filme:",filme,
                            "\nBilheteria:",
                            bilheteria,"m",
                            "\nAno:",ano))) + 
    geom_point(size = 4, color = paleta[1]) +
    labs(y = "Bilheteria", x = "Ano de lançamento")

ggplotly(p, tooltip = "text") %>%
    layout(autosize = F)
```

* Entre os filmes em que Jake atuou um foge aos outros em termos de faturamento, o memóravel blockbuster **"O dia depois de amanhã"** lançado em 2004.

* É possível perceber uma tendência de queda no faturamento dos filmes em que Jake atuou após 2013.

```{r}
filmes %>% 
    ggplot(aes(x = bilheteria)) + 
    geom_histogram(aes(y=(..count..)/sum(..count..)),binwidth = 10, boundary = 0, 
                   fill = "grey", color = "black") + 
    geom_rug(size = .5) +
    scale_x_continuous(breaks=seq(0,200,20)) +
    labs(y = "Frequência Relativa", x = "Bilheteria")

```

* Vemos claramente a disparidade entre **"O dia depois de amanhã"**  e os outros filmes.

* Nenhum valor fora do domínio de valores esperado, e.g. valores negativos.

```{r}
p <- filmes %>% 
    ggplot(aes(x = "",
               y = bilheteria,
               label = filme,
               text = paste("Filme:",filme,
                            "\nBilheteria:",
                            bilheteria,"m"))) + 
    geom_jitter(width = .05, alpha = .3, size = 3) + 
    labs(x = "", y="Bilheteria")

ggplotly(p, tooltip="text") %>% 
    layout(autosize = F)
```

* Separar os filmes entre os de bilheteria abaixo e acima de 50 milhões parece uma abordagem razoável.

* **"O dia depois de amanhã"** aparenta formar um exército de um filme só. O que nos daria 3 grupos. 

## Avaliação

```{r}
p <- filmes %>% 
    ggplot(aes(x = ano, 
               y = avaliacao,
                text = paste("Filme:",filme,
                            "\nAvaliação:",
                            avaliacao,
                            "\nAno:",ano))) + 
    geom_point(size = 4, color = paleta[1])  +
    scale_y_continuous(limits = c(0, 100)) +
    labs(y = "Avaliação RT", x = "Ano de lançamento")

ggplotly(p, tooltip = "text") %>%
    layout(autosize = F)
```

* Entre 2005 e 2010 Jake participou de uma série de filmes em particular que não agradou os críticos 
* Não aparenta haver uma tendência particularmente clara em razão do ano de lançamento. 

```{r}
filmes %>% 
    ggplot(aes(x = avaliacao)) + 
    geom_histogram(aes(y=(..count..)/sum(..count..)),binwidth = 10, boundary = 0, 
                   fill = paleta[3], color = "black") + 
    geom_rug(size = .5) +
    scale_x_continuous(breaks=seq(0,100,10)) +
    labs(y = "Frequência Relativa", x = "Avaliação RT")

```

* É possível perceber uma quantidade considerável de filmes com notas acima de 80.

* Nenhum valor fora do domínio de valores esperado, e.g. valores negativos.


```{r}
p <- filmes %>% 
    ggplot(aes(x = "",
               y = avaliacao,
               text = paste(
                    "Filme:",filme,
                    "\nAvaliação:",avaliacao))) + 
    geom_jitter(width = .05, alpha = .3, size = 3) + 
    labs(x = "", y="Avaliação RT")

ggplotly(p, tooltip = "text") %>% 
    layout(autosize = F)

```

* Intuitivamente três grupos surgem:
    * Os filmes com avaliação acima de 80
    * Os filmes com avaliação entre 55 e 70 
    * Os filmes com avaliação abaixo de 55

<br>

***

<br>

# Agrupamento hierárquico

<br>
<br>

## Uma dimensão

<br>

### Bilheteria 

```{r}
agrupamento_h = filmes %>% 
    mutate(nome = paste0(filme, " (bil=", bilheteria, ")")) %>% 
    as.data.frame() %>% 
    column_to_rownames("filme") %>% 
    select(bilheteria) %>%
    dist(method = "euclidian") %>% 
    hclust(method = "centroid")

ggdendrogram(agrupamento_h, rotate = T, size = 2, theme_dendro = F) +
    labs(y = "Dissimilaridade", x = "", title = "Dendrograma") +
    geom_hline(aes(yintercept = c(20,30), color=c("4 grupos","3 grupos"))) +
    scale_colour_manual(name="#Grupos",
    values=c("#56B4E9", "#FF9999"))
```

* Em termos de Dendograma a divisão em quatro grupos assim como a divisão em 3 grupos parecem ser apropriadas, dado que o aumento de dissimilaridade de 4 para 3 grupos não aparentar ser substancial.
*  Corte feito para 4 grupos

```{r}
atribuicoes = get_grupos(agrupamento_h, num_grupos = 1:6)

atribuicoes = atribuicoes %>% 
    left_join(filmes, by = c("label" = "filme"))

atribuicoes %>% 
    ggplot(aes(x = "Filmes", y = bilheteria, colour = grupo)) + 
    geom_jitter(width = .02, height = 0, size = 1.6, alpha = .6) + 
    facet_wrap(~ paste(k, " grupos")) + 
    scale_color_brewer(palette = "Dark2") +
    labs(y = "Bilheteria (milhões)", x = "", title = "Agrupamento com 1 Dimensão")

```

* A divisão em 4 grupos parece ser mais apropriada que a divisão em 3 grupos.
    * O cluster de filmes na base do gráfico aparenta exigir um grupo próprio (Na divisão em 4 grupos seria o grupo 1). 

```{r}
k_escolhido = 4

m <- list(l = 220)

p <-atribuicoes %>% 
    filter(k == k_escolhido) %>% 
    ggplot(aes(x = reorder(label, bilheteria),
               y = bilheteria,
               colour = grupo,
               text = paste(
                    "Filme:", reorder(label, bilheteria),
                    "\nAvaliação:", bilheteria,
                    "\nGrupo:", grupo))) + 
    geom_jitter(width = .02, height = 0, size = 3, alpha = .6) + 
    facet_wrap(~ paste(k, " grupos")) + 
    scale_color_brewer(palette = "Dark2") + 
    labs(x = "", y = "Avaliação RT") + 
    coord_flip()

ggplotly(p,tooltip = "text") %>%
    layout(autosize = F, margin = m)

```

* **O dia depois de amanhã** exigiu um grupo para si, como era esperado.

<br>

### Avaliação 

```{r}
agrupamento_h = filmes %>% 
    mutate(nome = paste0(filme, " (av=", avaliacao, ")")) %>% 
    as.data.frame() %>% 
    column_to_rownames("filme") %>% 
    select(avaliacao) %>%
    dist(method = "euclidian") %>% 
    hclust(method = "ward.D")

ggdendrogram(agrupamento_h, rotate = T, size = 2, theme_dendro = F) +
    labs(y = "Dissimilaridade", x = "", title = "Dendrograma") +
    geom_hline(aes(yintercept = 30),color="red")
```

* Em termos de Dendograma a **divisão em três grupos parece ser a mais apropriada**, dado que o aumento da dissimilaridade passa a ser substancial quando passamos de 3 para 2 grupos.

```{r}
atribuicoes = get_grupos(agrupamento_h, num_grupos = 1:6)

atribuicoes = atribuicoes %>% 
    left_join(filmes, by = c("label" = "filme"))

atribuicoes %>% 
    ggplot(aes(x = "Filmes", y = avaliacao, colour = grupo)) + 
    geom_jitter(width = .02, height = 0, size = 1.6, alpha = .6) + 
    facet_wrap(~ paste(k, " grupos")) + 
    scale_color_brewer(palette = "Dark2") +
    labs(y = "Avaliação RT", x = "", title = "Agrupamento com 1 Dimensão")

```

* Visualmente a divisão em três grupos parece de fato ser apropriada, o que está em acordo com o dendograma.

```{r}
k_escolhido = 3

m <- list(l = 220)

p <-atribuicoes %>% 
    filter(k == k_escolhido) %>% 
    ggplot(aes(x = reorder(label, avaliacao),
               y = avaliacao,
               colour = grupo,
               text = paste(
                    "Filme:", reorder(label, avaliacao),
                    "\nAvaliação:", avaliacao,
                    "\nGrupo:", grupo))) + 
    geom_jitter(width = .02, height = 0, size = 3, alpha = .6) + 
    facet_wrap(~ paste(k, " grupos")) + 
    scale_color_brewer(palette = "Dark2") + 
    labs(x = "", y = "Avaliação RT") + 
    coord_flip()

ggplotly(p,tooltip = "text") %>%
    layout(autosize = F, margin = m)

```

* Discutivelmente, **O principe da persia areias do tempo** poderia exigir um grupo para si próprio.

## Com duas dimensões

```{r}
agrupamento_h_2d = filmes %>%
   mutate(bilheteria = log10(bilheteria)) %>%
   mutate_at(vars("avaliacao", "bilheteria"), funs(scale)) %>%
   column_to_rownames("filme") %>%
   select("avaliacao", "bilheteria") %>%
   dist(method = "euclidean") %>%
   hclust(method = "ward.D")

ggdendrogram(agrupamento_h_2d, rotate = TRUE, theme_dendro = F) +
    labs(y = "Dissimilaridade", x = "", title = "Dendrograma")
```

```{r}
filmes2 <- filmes %>%
    mutate(bilheteria = log10(bilheteria))

plota_hclusts_2d(agrupamento_h_2d,
                filmes2,
                c("avaliacao", "bilheteria"),
                linkage_method = "ward.D", 
                ks = 1:6,
                palette = "Dark2") + 
    scale_y_log10() +
    labs(y = "Bilheteria", x = "Avaliação", title = "Clusterização com Duas Dimensões")
```

```{r}
atribuicoes = get_grupos(agrupamento_h_2d, num_grupos = 1:6)

atribuicoes = atribuicoes %>% 
    filter(k == 3) %>%
    mutate(filme = label) %>% 
    left_join(filmes, by = "filme")

p <- atribuicoes %>%
    ggplot(aes(x = avaliacao,
               y = bilheteria,
               colour = grupo,
               text = paste(
                    "Filme:", filme,
                    "\nBilheteria:", bilheteria,"m\n",
                    "Avaliação:", avaliacao))) + 
    geom_jitter(width = .02, height = 0, size = 3, alpha = .6) + 
    facet_wrap(~ paste(k, " grupos")) + 
    scale_color_brewer(palette = "Dark2") +
    scale_y_log10() +
    labs(y = "Bilheteria", x = "Avaliação RT")


ggplotly(p, tooltip = "text") %>%
    layout(autosize = F)
```
