---
title: "Tipos de filme de Jake Gyllenhaal"
author: "José Benardi de Souza Nunes"
output:
  html_notebook:
    toc: yes
    toc_float: yes
  html_document:
    df_print: paged
    toc: yes
    toc_float: yes
---

# Introdução

> Análise exploratória de dados do [RottenTomatoes](https://www.rottentomatoes.com/) sobre o ator Jake Gyllenhaal. O código empregado na extração dos dados aqui analizados e a descrição de como o usar encontra-se no  [repositório origem](https://github.com/Benardi/agrupamento-filmes/) deste relatório.

* Entradas que não contêm dados sobre bilheteria foram ignorados.

<br>

***

<br>

```{r echo=FALSE, message=FALSE, warning=FALSE}
library(tidyverse)
library(here)
library(cluster)
library(plotly)
library(ggdendro)

source(here::here("code/lib.R"))
source(here::here("code/plota_solucoes_hclust.R"))

theme_set(theme_report())

knitr::opts_chunk$set(tidy = FALSE,
                      fig.width = 6,
                      fig.height = 5,
                      echo = TRUE)
paleta = c("#404E4D",
           "#92DCE5",
           "#938BA1",
           "#2D3142",
           "#F4743B")
```

# Data Overview

```{r message=FALSE, warning=FALSE}
import_data("jake_gyllenhaal") 
filmes <- read_imported_data()
filmes %>% 
    glimpse()
```

## Bilheteria

* Dados de bilheteria se referem ao arrecadamento dentro dos Estados Unidos.

```{r}
p <- filmes %>%
    ggplot(aes(x = ano, 
               y = bilheteria,
               text = paste("Filme:",filme,
                            "\nBilheteria:",
                            bilheteria,"m",
                            "\nAno:",ano))) + 
    geom_point(size = 4, color = paleta[1]) +
    labs(y = "Bilheteria", x = "Ano de lançamento")

ggplotly(p, tooltip = "text") %>%
    layout(autosize = F)
```

* Entre os filmes em que Jake atuou um foge aos outros em termos de faturamento, o filme  **"The Day After Tomorrow"** lançado em 2004.

* É possível perceber uma tendência de queda no faturamento dos filmes em que Jake atuou após 2013.

```{r}
filmes %>% 
    ggplot(aes(x = bilheteria)) + 
    geom_histogram(aes(y=(..count..)/sum(..count..)),binwidth = 10, boundary = 0, 
                   fill = "grey", color = "black") + 
    geom_rug(size = .5) +
    scale_x_continuous(breaks=seq(0,200,20)) +
    labs(y = "Frequência Relativa", x = "Bilheteria")

```

* Vemos claramente a disparidade entre **"The Day After Tomorrow"**  e os outros filmes.

* Nenhum valor fora do domínio de valores esperado, e.g. valores negativos.

```{r}
p <- filmes %>% 
    ggplot(aes(x = "",
               y = bilheteria,
               label = filme,
               text = paste("Filme:",filme,
                            "\nBilheteria:",
                            bilheteria,"m"))) + 
    geom_jitter(width = .05, alpha = .3, size = 3) + 
    labs(x = "", y="Bilheteria")

ggplotly(p, tooltip="text") %>% 
    layout(autosize = F)
```

* Separar os filmes entre os de bilheteria abaixo e acima de 50 milhões parece uma abordagem razoável.

* **"The Day After Tomorrow"** aparenta formar um exército de um filme só. O que nos daria 3 grupos. 

## Avaliação

```{r}
p <- filmes %>% 
    ggplot(aes(x = ano, 
               y = avaliacao,
                text = paste("Filme:",filme,
                            "\nAvaliação:",
                            avaliacao,
                            "\nAno:",ano))) + 
    geom_point(size = 4, color = paleta[1])  +
    scale_y_continuous(limits = c(0, 100)) +
    labs(y = "Avaliação RT", x = "Ano de lançamento")

ggplotly(p, tooltip = "text") %>%
    layout(autosize = F)
```

* Entre 2005 e 2010 Jake participou de uma série de filmes em particular que não agradou os críticos 
* Não aparenta haver uma tendência particularmente clara em razão do ano de lançamento. 

```{r}
filmes %>% 
    ggplot(aes(x = avaliacao)) + 
    geom_histogram(aes(y=(..count..)/sum(..count..)),binwidth = 10, boundary = 0, 
                   fill = paleta[3], color = "black") + 
    geom_rug(size = .5) +
    scale_x_continuous(breaks=seq(0,100,10)) +
    labs(y = "Frequência Relativa", x = "Avaliação RT")

```

* É possível perceber uma quantidade considerável de filmes com notas acima de 80.

* Nenhum valor fora do domínio de valores esperado, e.g. valores negativos.


```{r}
p <- filmes %>% 
    ggplot(aes(x = "",
               y = avaliacao,
               text = paste(
                    "Filme:",filme,
                    "\nAvaliação:",avaliacao))) + 
    geom_jitter(width = .05, alpha = .3, size = 3) + 
    labs(x = "", y="Avaliação RT")

ggplotly(p, tooltip = "text") %>% 
    layout(autosize = F)

```

* Intuitivamente três grupos surgem:
    * Os filmes com avaliação acima de 80
    * Os filmes com avaliação entre 55 e 70 
    * Os filmes com avaliação abaixo de 55

<br>

***

<br>

# Agrupamento hierárquico

<br>
<br>

## Uma dimensão

<br>

### Bilheteria 

```{r}
agrupamento_h = filmes %>% 
    mutate(nome = paste0(filme, " (bil=", bilheteria, ")")) %>% 
    as.data.frame() %>% 
    column_to_rownames("filme") %>% 
    select(bilheteria) %>%
    dist(method = "euclidian") %>% 
    hclust(method = "centroid")

ggdendrogram(agrupamento_h, rotate = T, size = 2, theme_dendro = F) +
    labs(y = "Dissimilaridade", x = "", title = "Dendrograma") +
    geom_hline(aes(yintercept = c(20,30), color=c("4 grupos","3 grupos"))) +
    scale_colour_manual(name="#Grupos",
    values=c("#56B4E9", "#FF9999"))
```

* Em termos de Dendograma a divisão em quatro grupos assim como a divisão em 3 grupos parecem ser apropriadas, dado que o aumento de dissimilaridade de 4 para 3 grupos não aparentar ser substancial.
*  Corte feito para 4 grupos

```{r}
atribuicoes = get_grupos(agrupamento_h, num_grupos = 1:6)

atribuicoes = atribuicoes %>% 
    left_join(filmes, by = c("label" = "filme"))

atribuicoes %>% 
    ggplot(aes(x = "Filmes", y = bilheteria, colour = grupo)) + 
    geom_jitter(width = .02, height = 0, size = 1.6, alpha = .6) + 
    facet_wrap(~ paste(k, " grupos")) + 
    scale_color_brewer(palette = "Dark2") +
    labs(y = "Bilheteria (milhões)", x = "", title = "Agrupamento por Bilheteria")

```

* A divisão em 4 grupos parece ser mais apropriada que a divisão em 3 grupos.
    * O cluster de filmes na base do gráfico aparenta exigir um grupo próprio (Na divisão em 4 grupos seria o grupo 1). 

```{r}
k_escolhido = 4

m <- list(l = 220)

p <-atribuicoes %>% 
    filter(k == k_escolhido) %>% 
    ggplot(aes(x = reorder(label, bilheteria),
               y = bilheteria,
               colour = grupo,
               text = paste(
                    "Filme:", reorder(label, bilheteria),
                    "\nAvaliação:", bilheteria,
                    "\nGrupo:", grupo))) + 
    geom_jitter(width = .02, height = 0, size = 3, alpha = .6) + 
    facet_wrap(~ paste(k, " grupos")) + 
    scale_color_brewer(palette = "Dark2") + 
    labs(x = "", y = "Avaliação RT") + 
    coord_flip()

ggplotly(p,tooltip = "text") %>%
    layout(autosize = F, margin = m)

```

* **The Day After Tomorrow** exigiu um grupo para si, como era esperado.

<br>

### Avaliação 

```{r}
agrupamento_h = filmes %>% 
    mutate(nome = paste0(filme, " (av=", avaliacao, ")")) %>% 
    as.data.frame() %>% 
    column_to_rownames("filme") %>% 
    select(avaliacao) %>%
    dist(method = "euclidian") %>% 
    hclust(method = "ward.D")

ggdendrogram(agrupamento_h, rotate = T, size = 2, theme_dendro = F) +
    labs(y = "Dissimilaridade", x = "", title = "Dendrograma") +
    geom_hline(aes(yintercept = 30),color="red")
```

* Em termos de Dendograma a **divisão em três grupos parece ser a mais apropriada**, dado que o aumento da dissimilaridade passa a ser substancial quando passamos de 3 para 2 grupos.

```{r}
atribuicoes = get_grupos(agrupamento_h, num_grupos = 1:6)

atribuicoes = atribuicoes %>% 
    left_join(filmes, by = c("label" = "filme"))

atribuicoes %>% 
    ggplot(aes(x = "Filmes", y = avaliacao, colour = grupo)) + 
    geom_jitter(width = .02, height = 0, size = 1.6, alpha = .6) + 
    facet_wrap(~ paste(k, " grupos")) + 
    scale_color_brewer(palette = "Dark2") +
    labs(y = "Avaliação RT", x = "", title = "Agrupamento por Avaliação")

```

* Visualmente a divisão em três grupos parece de fato ser apropriada, o que está em acordo com o dendograma.

```{r}
k_escolhido = 3

m <- list(l = 220)

p <-atribuicoes %>% 
    filter(k == k_escolhido) %>% 
    ggplot(aes(x = reorder(label, avaliacao),
               y = avaliacao,
               colour = grupo,
               text = paste(
                    "Filme:", reorder(label, avaliacao),
                    "\nAvaliação:", avaliacao,
                    "\nGrupo:", grupo))) + 
    geom_jitter(width = .02, height = 0, size = 3, alpha = .6) + 
    facet_wrap(~ paste(k, " grupos")) + 
    scale_color_brewer(palette = "Dark2") + 
    labs(x = "", y = "Avaliação RT") + 
    coord_flip()

ggplotly(p,tooltip = "text") %>%
    layout(autosize = F, margin = m)

```

* Discutivelmente, **Prince of Persia: The Sands of Time** poderia exigir um grupo para si próprio.

<br>

## Duas dimensões

```{r, warning=FALSE}
agrupamento_h_2d = filmes %>%
   mutate(bilheteria = log10(bilheteria)) %>%
   mutate_at(vars("avaliacao", "bilheteria"), funs(scale)) %>%
   column_to_rownames("filme") %>%
   select("avaliacao", "bilheteria") %>%
   dist(method = "euclidean") %>%
   hclust(method = "ward.D")

ggdendrogram(agrupamento_h_2d, rotate = TRUE, theme_dendro = F) +
    labs(y = "Dissimilaridade", x = "", title = "Dendrograma") +
    geom_hline(aes(yintercept = 4),color="red")

```

* Passar de 4 para 3 grupos representa pouca variação em termos de dissimilaridade
* Passar de 3 para 2 grupos apresentar um aumento relativo de dissimilaridade substancial, portanto 3 ou 4 grupos parece ser uma boa escolha.

```{r}
filmes2 <- filmes %>%
    mutate(bilheteria = log10(bilheteria))

plota_hclusts_2d(agrupamento_h_2d,
                filmes2,
                c("avaliacao", "bilheteria"),
                linkage_method = "ward.D", 
                ks = 1:6,
                palette = "Dark2") + 
    scale_y_log10() +
    labs(y = "Bilheteria", x = "Avaliação", title = "Agrupamento com Duas Dimensões")
```

* A escolha por 4 grupos parece ser apropriada, por refletir tanto questões de bilheteria como de avaliação. Em acordo com o que interpretamos no dendograma **optaremos por 4 grupos.** 

```{r}
atribuicoes = get_grupos(agrupamento_h_2d, num_grupos = 1:6)

atribuicoes = atribuicoes %>% 
    filter(k == 4) %>%
    mutate(filme = label) %>% 
    left_join(filmes, by = "filme")

p <- atribuicoes %>%
    ggplot(aes(x = avaliacao,
               y = bilheteria,
               colour = grupo,
               text = paste(
                    "Filme:", filme,
                    "\nBilheteria:", bilheteria,"m\n",
                    "Avaliação:", avaliacao))) + 
    geom_jitter(width = .02, height = 0, size = 3, alpha = .6) + 
    facet_wrap(~ paste(k, " grupos")) + 
    scale_color_brewer(palette = "Dark2") +
    scale_y_log10() +
    labs(y = "Bilheteria", x = "Avaliação RT")


ggplotly(p, tooltip = "text") %>%
    layout(autosize = F)
```

>**Grupo 1 (Oddball)**: Filmes em geral _bem recebidos pela crítica porém mal recebidos pelo público_, o que se reflete no seu baixo arrecadamento.
> <br/><br/> 
>
> * **Stronger**: Filme biográfico sobre 'Jeff Bauman', vítima do atentado de Boston que perdeu ambas as pernas na explosão. O filme foi muito bem recebido pelos críticos que o elogiaram por ser bem executado, comovente e por focar numa história de superação ao invés de usar a tragédia para alimentar a paranóia em cima do terrorismo. O filme porém foi um fracasso em termos de bilheteria.

> **Grupo 2 (Sessão da Tarde)**: Filmes em geral _não tão bem recebidos pela crítica e mais formulaicos_. Em termos de bilheteria a maior parte deles foi baixa mas o filme se pagou, com duas exceções que arrecadaram melhor ('Prince of Persia: The Sands of Time' e 'The Day After Tomorrow'). Para esse grupo existe uma curiosidade, para a _maioria_ dos filmes desse grupo quanto maior o arrecadamento menor a avaliação.
> <br/><br/> 
>
> * **Prince of Persia: The Sands of Time**: Baseado no jogo de mesmo nome, este jogo uma referência em qualidade e inovação. O filme resultou em comentários decepcionados tanto de críticos e fãs que não falharam em contribuir pro arrecadamento do filme.
> <br/><br/> 
>
> * **Life**: Filme no gênero ficção científica espacial, teve um arrecadamento não muito expressivo
assim como críticas igualmente pouco entusiasmadas. Foi considerado por muitos bem executados porém pouco inovativo.

>**Grupo 3 (Demolition ~~of a budget~~)**: Filmes em geral _mal recebidos pela crítica e pelo público_, o que se reflete no seu baixo arrecadamento e avaliações. 
> <br/><br/> 
>
> * **Demolition**: Neste filme Jake atua no papel de um homem que volta ao trabalho depois de perder a esposa e encontra contato humano em uma atendente de telemarketing ao reclamar de uma vending machine. O filme foi um fracasso em termos de arrecadamento assim como em termos de crítica. O filme teve seu script apontado como grande problema, esse foi descrito como 'tentando afetar profundidade' e anti-carismático.

> **Grupo 4 (Brokeback Mountain)**: Filmes _aclamados pela crítica_ e de faturamento decente ou de  sucesso, os filmes dese grupo são de tom mais sério tratando de assuntos significativos e geradores de controvérsia (assassinatos em série verídicos, não heterossexualidade, terrorismo.. ). 
> <br/><br/> 
>
> * **Brokeback Mountain**: Provavelmente a melhor atuação da carreira de Jake Gyllenhaal até o momento da escrita desse texto, esse filme meritou a Jake uma indicação ao Oscar e levantou muita controvérsia por conter uma cena de sexo entre pessoas do mesmo sexo. A Academia (responsável por escolher os vencedores do Oscar) foi acusada de homofobia por não escolher esse filme como o ganhador de Melhor Fotografia, ainda assim Brokeback Mountain ganhou mais ganhou 141 prêmios e 128 nominações de acordo com o IMDB. O filme foi considerado um sucesso tanto em faturamento como em avaliação.
> <br/><br/>
>
> * **Zodiac**: O filme gira em torno da onda de assassinatos feitas pelo notório Zodiac, e em particular na reação da imprensa e da polícia à esses eventos. Mais austero do que o esperado, o filme teve um faturamento decente mas aquém do esperado para filmes do seu gênero. Em geral o filme foi ofuscado por outros títulos como "No Country for Old Men" em termos de bilheteria mas foi muito bem recebido pela crítica.


    
